【裁判字號】    97,抗,264
【裁判日期】    971014
【裁判案由】    移轉管轄
【裁判全文】
臺灣高等法院臺南分院民事裁定  97年度抗字第264號
抗  告  人
即  被  告  乙○○○
相  對  人
即  原  告  安泰商業銀行股份有限公司
法定代理人  甲○○
上列抗告人因與相對人間請求清償借款事件，對於中華民國97年
9月1日臺灣臺南地方法院97年度訴字第1073號關於移轉管轄之裁
定提起抗告，本院裁定如下：
    主  文
抗告駁回。
抗告訴訟費用由抗告人負擔。
    理  由
一、本件抗告意旨略以：本件原告即相對人為法人且為商人，組
    織龐大，於全國均設有分支機構，而被告即抗告人居住在台
    南縣歸仁鄉，經濟上處於絕對弱勢，相對人以定型化契約約
    定臺灣臺北地方法院為第一審管轄法院，致抗告人須遠赴台
    北疲於應訴，顯失公平，縱相對人依約於臺灣臺北地方法院
    起訴，抗告人尚得依民事訴訟法第28條第2項規定聲請移送
    於抗告人住居所地法院管轄。今相對人已向原裁定法院起訴
    ，嗣又聲請移轉管轄，原裁定法院未見上開規定，亦未使抗
    告人陳述意見，遽裁定移轉管轄至臺灣臺北地方法院，自有
    未合，亦與上開法條意旨有違。蓋本件訴訟有關使用信用卡
    法律關係涉訟，相關爭議之發生地、履行地等，均在原裁定
    法院管轄範圍內，自應由原裁定法院審理為宜，原裁定顯然
    與法不合，應予廢棄，將本件由原裁定法院繼續審理，方與
    上開法條規定相符等語。
二、按「訴訟之全部或一部，法院認為無管轄權者，依原告聲請
    或依職權以裁定移送其管轄法院。」「當事人就關於由一定
    法律關係而生之訴訟，得以合意定第一審管轄法院。」「前
    二條之規定，於本法定有專屬管轄之訴訟，不適用之。」（
    合意管轄之限制）民事訴訟法第28條第1項、24、26條分別
    定有明文。故知當事人兩造以合意定第一審管轄法院者，如
    具備法定要件，當事人及法院均應受其拘束。關於合意管轄
    之規定，除專屬管轄外，得排斥其他審判籍而優先適用。又
    按「支付命令之聲請，專屬債務人為被告時，依第1條、第2
    條、第6條或第20條規定有管轄權之法院管轄。」同法第510
    條亦定有明文。基此，債權人於向法院聲請發支付命令前，
    曾與債務人以合意定第一審管轄法院，而該法院並非民事訴
    訟法第510條所定有專屬管轄權之法院，如經債務人對於支
    付命令提出異議而視為起訴，仍有關於合意管轄規定之適用
    。蓋在督促程序，民事訴訟法第510條規定為專屬管轄，債
    權人據以聲請發支付命令，固不受原定合意管轄之拘束，然
    債權人支付命令之聲請，既因債務人提出異議而視為起訴，
    原踐行之督促程序，即因而失其效力，嗣後之程序悉依一般
    訴訟程序辦理，當事人自得主張兩造前此所定之合意管轄之
    利益，不應許一造利用督促程序，迂迴規避關於合意管轄規
    定之適用。
三、經查，本件相對人依金錢消費借貸之法律關係訴請抗告人清
    償債務，依兩造所簽訂之信用借款契約書第20條前段之規定
    ：「本契約涉訟時，雙方同意以臺灣臺北地方法院為第一審
    管轄法院。」（見原審訴字卷第11、13頁），堪認兩造合意
    以臺灣臺北地方法院為第一審管轄法院。雖相對人依民事訴
    訟法第510條專屬管轄權之規定，向抗告人之住所管轄法院
    即臺灣臺南地方法院聲請發予支付命令，經抗告人對於支付
    命令提出異議而視為起訴，依上開說明即法條規定，原踐行
    之督促程序，即因而失其效力，嗣後之程序悉依一般訴訟程
    序辦理，相對人自得主張兩造前此所定之合意管轄，由臺灣
    臺北地方法院為第一審管轄法院。至於新修正之民事訴訟法
    第28條第2項固規定：「第24條之合意管轄，如當事人之一
    造為法人或商人，依其預定用於同類契約之條款而成立，按
    其情形顯失公平者，他造於為本案之言詞辯論前，得聲請移
    送於其管轄法院。」惟本件係信用卡消費借貸，金額542,42
    2元非鉅，案情並非複雜，難謂有顯失公平之情形，故該法
    條不適用於本件。從而原審因相對人之聲請，裁定移轉由臺
    灣臺北地方法院管轄，本院經核原裁定於法並無不合。抗告
    人抗告意旨空言指摘原裁定有不當之處，請求廢棄原裁定，
    為無理由，應予駁回。
四、據上論結，本件抗告為無理由，爰依民事訴訟法第495條之1
    第1項、第449條第1項、第95條、第78條，裁定如主文。
中    華    民    國    97    年    10    月    14    日
                  民事第四庭    審判長法  官  王惠一
                                      法  官  林永茂
                                      法  官  王浦傑
上為正本係照原本作成。
不得再抗告。
中    華    民    國    97    年    10    月    14    日
                                      書記官  廖英琇


司法院資訊處製作；財團法人民間司法改革基金會備份。
